臺灣基隆地方法院刑事判決　　　　　　　　九十年度訴字第五九九號
　　公　訴　人　臺灣基隆地方法院檢察署檢察官
　　被　　　告　甲○○
右列被告因違反懲治走私條例等案件，經檢察官提起公訴( 八十九年度偵字第五○八
九號、九十年度偵字第一四七八號 )，本院判決如左：
    主      文
甲○○幫助私運管制物品進口逾公告數額，處有期徒刑捌月。
    事      實
一、緣丙○○（到案後另結）與乙○○（到案後另結）基於共同犯意聯絡，意圖私運
    大陸地區蒜頭（大蒜）來台販售牟取暴利，推由丙○○於八十四年十月間找來甲○○，要求甲○○同意充當業平企業有限公司人頭負責人，實際該公司之進出口
    事宜均由丙○○與乙○○二人處理，甲○○明知丙○○與乙○○二人係欲利用該
    公司從事走私物品之情事，竟因丙○○應允每月給付新台幣（以下同）五千元之
    報酬，而允為充當業平企業有限公司之人頭負責人，幫助丙○○與乙○○可以利
    用業平企業有限公司名義私運進口貨物。八十九年十二月五日，丙○○與乙○○
    二人於香港，在編號ＣＲＸＵ0000000、ＣＲＸＵ0000000、ＣＲ
    ＸＵ0000000、ＣＲＸＵ0000000、ＣＲＸＵ0000000、Ｃ
    ＲＸＵ0000000、ＣＲＸＵ0000000、ＣＲＸＵ0000000及
    ＦＳＣＵ0000000號等九只四十呎貨櫃內，夾藏大陸地區蒜頭壹萬壹仟伍
    佰肆拾壹箱（每箱重約十八公斤，共重貳拾萬零柒仟柒佰拾捌公斤），再於每
    只貨櫃外層，堆疊少量黑瓜子，偽以業平企業有限公司自香港進口黑瓜子名義，
    於八十九年十二月五日在香港經由ＳＴＡＲ  ＩＳＬＡＮＤ貨輪，運送來台。同
    月八日上午八時許，ＳＴＡＲ  ＩＳＬＡＮＤ貨輪抵達基隆港，旋為內政部警政
    署刑事警察局偵六隊二組及基隆市警察局刑警隊員會同財政部基隆關稅局關員在
    基隆港西十七號碼頭查獲，並扣得丙○○、乙○○所私運進口之大陸地區蒜頭壹
    萬壹仟伍佰肆拾壹箱，完稅價格為四百十九萬二千九百三十四元。
二、案經基隆市警察局暨內政部警政署保安警察第三總隊第二大隊移由台灣基隆地方
    法院檢察署檢察官偵查起訴。
    理      由
一、訊據被告甲○○雖否認有前揭幫助走私之犯行，辯稱：伊當初固曾應允擔任業平
    企業有限公司人頭負責人，但並不知道丙○○他們是要做走私違法的事，且公司
    也在八十五年結束營業，對於走私蒜頭之事伊並不知情云云。惟查：
    (一)前揭經警於八十九年十二月八日，在基隆港西十七號碼頭查扣之九只四十呎貨
      櫃內夾藏之走私進口蒜頭一萬一千五百四十一箱，確係大陸地區之蒜頭，其完
      稅價格為四百十九萬二千九百三十四元，有搜索扣押筆錄（記載上開九只貨櫃
      號碼及「內容為黑瓜子夾藏走私之大蒜．．．」），基隆市警察局查獲世星輪
      九只四十呎貨櫃走私大蒜清冊（記載各只貨櫃走私大蒜箱數及總箱數、總重量
      ），財政部關稅總局九十、一、九台總局認字第九○一○○二一五號函（記載
      經審議決議認查獲之走私蒜頭原產地為中國大陸），財政部基隆關稅局九十、
      一、十九基普緝字第九○一○○四二七號函（鑑定查獲之走私蒜頭、完稅價格
      為四一九萬二九三四元）等影本各一件附卷可稽。
    (二)該批走私進口之大陸蒜頭，係以業平企業有限公司名義進口（自香港以進口黑
      瓜子名義所夾帶進口），亦有中華民國海關艙單影本一件在卷足按。而業平企
      業有限公司係在逃被告乙○○與丙○○於八十四年間，利用被告甲○○充當人
      頭負責人所設立，當時丙○○並應允每月給予被告甲○○五千元之酬勞等各情
      ，復已據被告甲○○先後於警訊、檢察官偵查中及本院調查時供承明確，此外
      復有經其指認之丙○○、乙○○二人之照片及業平企業有限公司設立登記申請
      書、公司設立登記預查名稱申請表、業平企業有限公司章程、業平企業有限公
      司委託書、業平企業有限公司設立登記資本額查核報告書等影本存卷可佐。參
      以在逃被告乙○○於前揭走私進口之大陸蒜頭被查獲後，積極自台灣各地調取
      劣質蒜頭以與走私進口之大陸地區蒜頭調包，其中用以掉包之劣質蒜頭二千三
      百七十四箱，係購自雲林縣虎尾鎮坎仔腳三十八號台吉農產行，亦據證人周中
      和（台吉農產行負責人）於警訊中供述至詳，並有其所出具買主為乙○○之證
      明書一紙存卷為憑，本件私運大陸地區蒜頭進口之行為確係在逃被告乙○○與
      丙○○二人所為，亦至為明確，被告甲○○既應在逃被告丙○○之請，擔任業
      平企業有限公司之人頭負責人，其目的不外利用該公司從事不法進出口貨物之
      行為，竟仍在在逃被告丙○○之利誘下，而予應允充當人頭負責人，其有幫助
      乙○○、丙○○二人走私之犯意，殊極灼然。
    (三)前揭走私進口之大陸地區蒜頭，其完稅價格為四一九萬二九三四元，有財政部
      基隆關稅局九十、一、十九基普緝字第九○一○○四二七號函存卷可查，顯已
      逾懲治走私條例公告管制物品項目及其數額丙項所規定之數額。（按「懲治走
      私條例公告管制物品項目及其數額」丁項之規定，雖經行政院於九十年十一月
      二十九日以台九十財字第○六六五八九號公告刪除，但另增訂於丙項第五款內
      ，且行政院此項為適應需要以為事實變更，並非構成要件之變更，亦無礙於被
      告本件犯罪之成立，附予敘明）。
二、綜所述，被告甲○○否認犯罪之辯解，自無足採，其犯罪事證至為明確，應予依
    法論科。
三、核被告甲○○所為，其係以幫助犯罪之意思，對於正犯即在逃被告乙○○、丙○○予以助力，而未參與實施走私進口之犯罪行為，應成立刑法第三十條第一項、
    懲治走私條例第二條第一項之幫助私運管制物品進口罪。被告甲○○既係幫助他
    人犯罪之從犯，爰依刑法第三十條第二項之規定，按正犯之刑減輕之。審酌被告
    幫助私臬私運逾公告數之管制物品進口，數量頗鉅，危害社會經濟秩序情節非輕
，但姑念僅係從犯，因一時貪念，致罹重典，量處如主文所示之刑用示懲儆。
四、又公訴人聲請沒收之起訴書所載扣案蒜頭部分，經查前揭走私進口之大陸蒜頭其
    中八四六五箱，及用以調包之劣質蒜頭一一六五四箱業由行政院農業委員會委託
    雲林縣農會銷燬，有雲林縣農會接受行政院農業委員會委託銷燬走私進口農產品
    清單，內政部警政署保安警察第三總隊第二大隊九十年十月三日保三貳警刑字第
    二二○四號函暨所附行政院農業委員會委託雲林縣農會提領各機關部隊移交緝獲
    走私物品收據（九張）及銷燬情形照片（八張）附卷可稽，另所餘已被調包而未
    查獲之走私進口大陸蒜頭，因距本案發生之時間，已歷時一年有餘，不是已流入
    市面，由消費者購買消費，即已腐壞（蒜頭極易腐壞並非可耐久保存之物－參見
    卷附內政部警政署保安警察第三總隊第二大隊九十年八月十四日九○保三貳警刑
    字第六四二五號函）而滅失，爰不再為沒收之諭知，併予敘明。
五、共同被告丙○○、乙○○在逃，俟通緝到案後另結。
據上論斷，應依刑事訴訟法第二百九十九條第一項前段，懲治走私條例第二條第一項
、第十一條、刑法第三十條，判決如主文。
本案經檢察官林明志到庭執行職務。
中  華      民      國      九十一      年     四     月      十    日
                                  臺灣基隆地方法院刑事第一庭
                                      法  官  洪  政  雄
右正本證明與原本無異。
對於本件判決如有不服，應於收受送達後十日內，向本院提出上訴狀，上訴於臺灣高
等法院，並按他造當事人之人數附具繕本。
                                      書記官  王  一  芳
中      華      民      國      九十一      年     四     月    十一    日
懲治走私條例第二條第一項：
私運管制物品進口、出口逾公告數額者，處七年以下有期徒刑，得併科新台幣二十萬
元以下罰金。
